【裁判字號】    89,易,127
【裁判日期】    900919
【裁判案由】    背信
【裁判全文】
臺灣臺東地方法院刑事判決                          八十九年度易字第一二七號
    公  訴  人  臺灣台東地方法院檢察署檢察官
    被      告  甲○○
    選任辯護人  邱聰安
右列被告因背信案件，經檢察官提起公訴（八十八年度偵字第一七七五號），本院
判決如左：
    主  文
甲○○無罪。
    理  由
一、公訴意旨如附件起訴書所載。
二、按犯罪事實應依證據認定之，無證據不得推定其犯罪事實；不能證明被告犯罪者
    ，應諭知無罪之判決，刑事訴訟法第一百五十四條、第三百零一條第一項分別定
    有明文。又事實之認定，應憑證據，如未能發現相當證據，或證據不足以證明，
    自不能以推測或擬制之方法，為裁判基礎（最高法院四十年台上字第八六號判例
    參照）；且認定犯罪事實所憑之證據，雖不以直接證據為限，間接證據亦包括在
    內，然而無論直接證據或間接證據，其為訴訟上之證明，須於通常一般之人均不
    致有所懷疑，而得確信其為真實之程度者，始得據為有罪之認定，倘其證明尚未
    達到此一程度，而有合理之懷疑存在而無從使事實審法院得有罪之確信時，即應
    由法院為諭知被告無罪之判決（最高法院七十六年台上字第四九八六號判例參照
    ）。
三、查公訴人認被告甲○○涉犯背信罪嫌，係以告訴人乙○○之指訴，及合建房屋之
    地籍資料、建築執照、建築藍圖在卷為論罪依據。訊據被告則堅決否認有何背信
    犯行，辯稱：與告訴人簽訂合建契約，負有承攬及買賣關係之給付義務，屬為自
    己工作之行為，並非為告訴人處理事務，與背信罪之要件不符，又合建契約第一
    條第四項約定告訴人分得二戶，一戶告訴人得指定靠近邊間即Ａ７，一戶由伊指
    定即Ａ６，且依契約第四條第二項坪數約定每戶原則六十坪，若因法令規定而致
    坪數不足，不在此限，邊間之房子因地形關係及建蔽率規定會不足六十坪，告訴
    人有建築圖知道坪數，同意按圖施工並天天到工地監工，伊並無背信等語。
四、按刑法第三百四十二條之背信罪，須以為他人處理事務為前提，所謂為他人者，
    係指受他人委任，而為其處理事務而言（參照最高法院四十九年台上字第一五三
    ０號判例），故如為自己之工作行為，無論圖利之情形正當否，應認與該條犯罪
    之構成要件不符；次按所謂合建，係指當事人雙方約定，一方提供土地，他方提
    供勞務和材料建築房屋，建成後依照約定比例分配，各取得部分房地所有權契約
    ，其性質為承攬與買賣之混同契約（參照最高法院六十年度台上字第三三七二號
    判決）。經查，本案坐落台東市○○段八七０、八七０之一地號土地二筆為告訴
    人所有，於民國八十七年七月十二日，告訴人與被告簽訂房屋土地合建契約，約
    定告訴人上開土地所負之債務及利息（合作金庫債務新台幣（下同）四百萬元及
    鄭國樹之債務二百五十萬元）由被告承擔，系爭土地過戶後被告支付告訴人一百
    萬元，並由被告負責土地規劃、建築設計、請領建照、營造施工、各類費用之負
    擔、基地鑑界、測量分割、交屋等一切之手續處理，故被告與告訴人合作興建上
    開土地上之建物，被告係以代償告訴人之債務作為出資之一部分為自己建築，告
    訴人則係提供土地，用以交換建物，對該土地上之建物乃處於承買人兼定作人之
    地位，則不問被告有無依約建築或建築上有無瑕疵可指，均僅為民事問題，不應
    令被告負背信罪責（參照最高法院五十一年台上字第二三一三號判決）。再觀諸
    上述合建契約第三條「土地規劃、建築設計、請領建照、鳩工庀材、營造施工及
    有關之風險等，均由乙方（即被告）負責處理負全責，其各類費用亦均由乙方負
    擔」、第九條第二項「辦理基地鑑界、測量分割、地目變更等手續及費用，由乙
    方負擔」，就此部分之法律關係為民法上承攬關係，被告所承攬之「土地規劃、
    建築設計、請領建照、鳩工庀材、營造施工及有關之風險、各類費用、基地鑑界
    、測量分割、地目變更等手續及費用」之事項，乃是自己之工作行為，並非為他
    人處理事務，更遑論被告亦代償告訴人債務六百五十萬元作為出資該合建方案，
    益證被告就前揭承攬事項縱有違誤，仍屬自己之工作行為，與背信罪之要件有間
    （參照最高法院七十一年台上字第五五一三號判決）。綜上所述，本件合建工程
    縱被告有未依契約興建之事宜或其他瑕疵，要屬民事糾葛，應循民事途徑解決，
    此外復查無其他積極事證足以認定被告有何背信犯行，揆諸前開判例及說明，不
    能證明被告犯罪，依法應諭知無罪之判決。
據上論斷，應依刑事訴訟法第三百零一條第一項，判決如主文。
中      華      民      國      九十      年      九      月   十九    日
                                  臺灣臺東地方法院刑事庭
                                    審判長法  官  蔡勝雄
                                          法  官  陳兆翔
                                          法  官  黃怡玲
右正本證明與原本無異。
如不服本判決，應於判決送達後十日內向本院提出上訴狀。（須附繕本）
「切勿逕送上級法院」
                                          書記官  王敏玉
中      華      民      國      九十  年      九      月    二十    日


司法院資訊處製作；財團法人民間司法改革基金會備份。
